臺灣高等法院刑事判決　　　　　　　　94年度上訴字第3174號
上　訴　人
即　被　告　甲○○
　　　　　　　　　　　之17
選任辯護人　呂錦　律師
　　　　　　陳鄭權　律師
上列上訴人即被告因違反槍砲彈藥刀械管制條例案件，不服臺灣
桃園地方法院94年度訴字第834號，中華民國94年8月5日第一審
判決（起訴案號：臺灣桃園地方法院檢察署94年度偵字第3137
號），提起上訴，本院判決如下：
    主  文
原判決撤銷。
甲○○無罪。
    理  由
一、公訴意旨略以：被告甲○○於94年1月28日凌晨2時許，在桃
    園市○○路199號獅子王舞廳前，受姓名年籍均不詳之綽號
    「男男」之男子之寄託，保管具有殺傷力之仿ＢＥＲＥＴＴ
    Ａ廠84型半自動手槍製造之玩具手槍（含彈匣）1把、土造
    子彈9顆、改造子彈2顆、制式子彈2顆，並將前開子彈其中9
    顆藏放隨身攜帶背包內，及將其餘子彈、該手槍藏於在其所
    有車牌6Ｃ—5742號自小客車內。旋於同日凌晨3時50分許，
    在上址處，駕駛該客車，為警盤檢查獲，並分別在該背包、
    客車駕駛座責墊扣得前開改造玩具手槍、子彈。因認被告涉
    犯違反修正前槍砲彈藥刀械管制條例第11條第4項、第12條
    第4項等罪嫌云云。
二、按犯罪事實應依證據認定之，無證據不得推定其犯罪事實；
    又不能證明被告犯罪者，應諭知無罪之判決，刑事訟訴法第
    一百五十四條、第三百零一條第一項分別定有明文。次按刑
    事訴訟法上所謂定犯罪事實之證據，係指足以認定被告確有
    犯罪行為之積極證據而言，該項證據自須適合於被告犯罪事
    實之認定，始得作為斷罪之資料，而認定不利於被告之事實
    ，須依積極證據，苟積極證據不足為不利於被告事實之認定
    時，即應為有利於被告之認定，更不必有何有利之證據，最
    高法院二十九年上字第三一○五號、三十年上字第八一六號
    分別著有判例可資參照。
三、訊據被告就其曾於94年1月28日凌晨3時50分許，在園市○○
    路199號獅子王舞廳前，在其所有、所駕駛之車牌6Ｃ—5742
    號自小客車內，分別在前述背包、客車駕駛座責墊扣得前開
    改造玩具手槍、子彈之事實部分固不諱言，惟堅決否認有何
    違反槍砲彈藥刀械管制條例犯行，辯稱：當天凌晨3點多與
    「男男」相約到獅子林舞廳玩，並不知道「男男」有帶槍、
    彈，伊只看到「男男」有將類似鑰匙包外包裝的厚紙盒放進
    伊背包內，但不清楚是什麼東西，至於改造玩具槍是「男男
    」未經伊同意趁伊開車之際，自行由後往前塞進駕駛座下方
    ，到了警察來查時，伊才知道有這些東西等語。
四、公訴人認被告涉有違反槍砲彈藥刀械管制條例罪嫌無非以前
    述事實業據被告於警詢及偵查中坦承不諱，且有扣案之前述
    槍、彈可資佐證，而前開槍、彈經送請內政部警政署刑事警
    察局鑑驗，認該手槍1支係仿ＢＥＲＥＴＴＡ廠84型半自動
    手槍製造之玩具手槍換裝土造金屬槍管及土造金屬槍機改造
    而成之改造手槍，機械性能良好，可擊發子彈，認具有殺傷
    力；又送鑑子彈14顆，其中9顆係土造子彈，經採樣3顆試射
    ，可擊發，均具殺傷力；其中2顆係改造子彈，經實際試射
    ，可擊發，均具殺傷力；餘2顆子彈係制式子彈，均具殺傷
    力，有刑事警察局出具之槍彈鑑定書附卷可稽為其主要論據
    。
五、然查：
（一）本件檢察官起訴被告所涉犯之者為違反修正前槍砲彈藥刀
      械管制條例第11條第4項、第12條第4項等罪嫌，是本件之
      關鍵厥為扣案之槍、彈是否為被告所持有，是徒有扣案之
      槍、彈於法並不能證明該槍、彈確係被告所持有，是扣案
      之槍、彈或證明該扣案之槍、彈係具殺傷力之前述刑事警
      察局之槍彈鑑定書，均非本案被告被訴罪嫌之適合證明。
（二）另查本件被告於警詢中固坦承員警自其所有、所駕駛之前
      述小客車中扣得前述槍、彈等語，惟被告於警詢中復稱該
      槍、彈係其朋友「男男」之男子放在其車上等語（見偵查
      卷第14頁），被告於檢察官偵查中亦陳稱扣案之槍、彈係
      其朋友的，在被查獲前1個小時，其朋友放在其背包和車
      子裡，其有看到其朋友放槍，但沒有看到其放子彈，（為
      何願意讓他放？）不知道，（你有沒有拿來用？）沒有等
      語（見偵查卷第36頁），是核被告於警詢及檢察官偵查中
      之供述，於法尚不能認係對於被訴未經許可，持有可發射
      子彈具有殺傷力之改造玩具手槍、子彈罪行之自白，檢察
      官起訴書率以被告於警詢及檢察官偵查中，已就被訴之犯
      罪事實坦承不諱云云，並以此資為被告被訴罪嫌之證據之
      一，於法顯有未當。
（三）證人乙○○即綽號「男男」之人於原審94年7月1日審理中
      結證稱：扣案之槍枝係其於被查扣之前1個星期在士林的
      一家網咖買的，買後翌日「大胖」叫其把槍帶出來，伊怕
      槍、彈被外婆找到，所以將上開槍、彈放在包包裡，在高
      速公路上其有將子彈放入被告之皮包內，被告有問其放什
      麼，伊回答說沒什麼，到了桃園後，其馬上下車，被告去
      停車，其並未告訴被告放的是什麼東西，因為如果告訴被
      告，被告不會讓其放，當時其坐副駕駛座，其是伸手到後
      面從空隙將槍枝塞到駕駛座的椅子下，扣案的子彈都是其
      帶去的，被告不知其有買扣案之槍枝，當天帶去的槍枝本
      來放在其口袋內，出門時子彈放在咖啡色紙盒裡，紙盒也
      放在在其口袋內，到車上後，其將紙盒放入被告之背包裡
      面，被告有看到並問其放什麼東西進去，其可以確定能夠
      將槍枝放到駕駛座底下，其不需要站起來就可以將槍枝塞
      到駕駛座下，被告沒有看到其將槍枝放到駕駛座下，其亦
      未告訴被告等語（見原審卷第48到58頁）；證人乙○○於
      本院審理中亦到庭結證稱：子彈在案發當天上被告車前是
      放在咖啡色盒子裡，上車後有把咖啡色盒子放在被告背包
      裡，放到被告背包裡面時，被告有看到而且問我放什麼進
      去，但是因為我知道子彈是違禁品，所以我沒有說，因為
      平常和被告出去的時候都會背那個背包，有什麼東西就放
      到包包裡面，所以被告就沒有再講話，上被告車前槍是放
      在其有帽子的Ｔ恤的口袋裡，快要到獅子王的時候，其就
      放到被告座椅下面，其是從二個座椅的中間空隙放進去，
      放的時候被告在綁鞋帶，被告好像沒有看到其放槍，其放
      完槍之後就下車，被告沒有看到其在放槍，其是趁被告綁
      鞋帶不注意的時候放的，是要下車的時候才放的，其從頭
      到尾沒有告訴被告其有帶槍或子彈等語（見本院94年12月
      22日審理筆錄第2頁到第5頁）。另參以一般小客車駕駛座
      與右前座間通常均有一空隙，此一空隙之大小，足令前座
      之人以稍側身之姿勢即可將物品置入另一座位之下，為眾
      所週知之事實。在在足證證人乙○○前述證述非屬子虛，
      非不能採信。足證被告對於其包包內何以會有該等扣案之
      子彈或其所駕駛之小客車駕駛座椅下何以會有該扣案之槍
      枝之原因並不清楚。益見被告前述不知情之所辯尚可信為
      真實。
六、此外復查無其他積極證據足資證明被告有何違反槍砲彈藥刀
    械管制條例犯行。原審未詳予審究，遽認被告對於證人乙○
    ○將證人乙○○所攜帶之槍彈分別放入其包包或放在其所駕
    駛之小客車駕駛座椅下之行為知情，並進而據此認定被告與
    證人乙○○對於上開槍、彈共同持有之，而論處被告罪刑，
    於顯有不當。被告上訴意旨，就此指摘原判決不當，求予撤
    銷改判，為有理由，應由本院將原判決撤銷，另為被告無罪
    之諭知，如主文第2項所示。
據上論斷，應依刑事訴訟法第369條第1項前段、第364條、第301
條第1項前段，判決如主文。
本案經檢察官李良忠到庭執行職務。
中　　華　　民　　國　　94　　年　　12　　月　　30　　日
                  刑事第六庭審判長法  官  許國宏
　　                              法  官  楊貴志
                          　　　　法　官  林銓正
以上正本證明與原本無異。
檢察官如不服本判決，應於收受送達後10日內向本院提出上訴書
狀，其未敘述上訴之理由者並得於提起上訴後10日內向本院補提
理由書（均須按他造當事人之人數附繕本）。
　                                書記官  陳玲憶
中　　華　　民　　國　　94　　年　　12　　月　　30　　日
